臺灣臺中地方法院刑事裁定
111年度訴字第1538號
公  訴  人  臺灣臺中地方檢察署檢察官
被      告  許益豪


上列被告因詐欺等案件，經檢察官提起公訴（111年度偵緝字第9
52號），本院裁定如下：
    主    文
檢察官應於本裁定送達後玖拾日內補正被告乙○○犯罪之具體犯罪
事實、犯罪之證據，並指出證明之方法。
    理    由
一、起訴意旨略以：被告乙○○於民國108年8月間參與詐欺集團犯
    罪組織，隨即於108年8月19日搭乘德威航空TW664號班機前
    往韓國擔任取款車手，持續性對韓國民眾行騙以牟利。被告
    於108年8月20日經由韓國大邱機場進入韓國後，與2名以上
    之不詳詐欺集團成年男性共同意圖為自己不法之所有，基於
    加重詐欺取財之犯意，自108年8月21日起至108年8月27日止
    ，先由其他詐欺集團成員撥打電話向5名韓國民眾行騙，致
    使其等陷於錯誤，將裝有現金之塑膠袋放置在韓國首爾地區
    （松坡、麻浦、中浪）、慶尚北道榮州及光州住處，被告接
    獲指示之後，前往受騙民眾之住處取走塑膠袋，再放置在指
    定地點上繳予詐欺集團而詐欺取財得手，合計詐得韓元1億1
    860萬元（以111年6月14日匯率換算，折合新臺幣約278萬90
    29元），然尚未實際分得報酬。被告108年8月29日在釜山市
    ○區○○路00號之Platinum Hotel 607號房遭韓國慶北榮州警
    察署逮捕，經韓國法院判決確定入監執行，經假釋後，於11
    1年5月20日搭乘大韓航空KE691號班機返臺。因認被告所為
    ，涉犯組織犯罪防制條例第3條第1項後段之參與犯罪組織、
    刑法第339條之4第1項第2款之加重詐欺取財罪嫌（5次）等
    語。
二、按「提起公訴，應由檢察官向管轄法院提出起訴書為之；而
    起訴書應記載：一、被告之姓名、性別、年齡、籍貫、職業
    、住所或居所，或其他足資辨別之特徵。二、犯罪事實及證
    據並所犯法條；起訴時，應將卷宗及證物一併送交法院。」
    ，刑事訴訟法第264條定有明文，此乃法定必須具備之程式
    。而所謂起訴犯罪事實，係指檢察官選擇符合犯罪構成要件
    之事實，通常包括其組成之行為人、時間、場所、對象、方
    法、因果等基本要素，以此界定起訴範圍，俾便法院據以確
    定審理對象，並使被告知悉係因何犯罪事實被提起公訴而為
    防禦之準備，始為完備。若起訴書記載之犯罪事實不明或過
    於籠統，以致無法特定檢察官所指之犯罪事實者，法院自無
    從受理審判。
三、次按「檢察官就被告犯罪事實，應負舉證責任，並指出證明
    之方法；法院於第一次審判期日前，認為檢察官指出之證明
    方法顯不足認定被告有成立犯罪之可能時，應以裁定定期通
    知檢察官補正，逾期未補正者，得以裁定駁回起訴。」，刑
    事訴訟法第161條第1項、第2項亦定有明文。準此，檢察官
    就被告犯罪事實既負有舉證責任，並有指出證明方法之義務
    ，則於起訴書之證據欄，自應就被告犯罪事實欄之各個待證
    構成要件事實，分別具體指出證明之方法，以明其是否已盡
    舉證之責，蓋法院在第一次審判期日前，於行使起訴審查權
    時，係以檢察官於起訴書所載之證據及所指出之證明方法，
    審查是否有顯不足認定被告有成立犯罪之可能，而被告亦係
    依起訴書所載被訴事實及證據、所犯法條，衡量檢察官所舉
    出之證據及證明方法後，始能為充分之防禦準備。又同一行
    為雖經外國確定裁判，仍得依本法處斷，刑法第9條前段定
    有明文，是檢察官主張被告所為犯行在韓國經判決確定，依
    據刑事訴訟法規定予以偵查起訴，固屬有據。但根據上述說
    明，檢察官就被告犯罪事實，仍應負舉證責任，並指出證明
    之方法，至為明顯。
四、經查：　　
　㈠本件起訴書既認被告所屬本案詐欺集團向「5名」韓國民眾行
    騙，被告涉犯「5次」加重詐欺取財犯行，且係為一罪一罰
    之數罪，則關於各次被害人姓名、犯罪時間、詐欺金額、詐
    欺方式等，即屬起訴暨審理範圍直接相關之事項，自應為明
    確之記載，惟檢察官未就上開事項為明確之記載，本件起訴
    暨審理範圍即屬不明而難以特定，起訴之程式自有欠缺，應
    予補正。
　㈡起訴意旨認為被告涉犯組織犯罪防制條例第3條第1項後段之
    參與犯罪組織罪、刑法第339條之4第1項第2款之加重詐欺取
    財罪而提起公訴，係以：⒈被告於111年5月20日偵訊時之自
    白。⒉外交部駐韓國釜山辦事處電報、國人在韓國涉案遭逮
    捕拘禁通報單（普通）、慶北榮州警察署逮捕（拘留）通報
    （含中文譯本）及被告之入出境資訊連結作業查詢結果等為
    證。惟查：
　⒈依被告於111年5月20日檢察官偵訊時供稱：108年8月19日我
    有去韓國，是網路上找的工作，對方說是拿錢去跟賭場換錢
    ，我不清楚是什麼錢，實際上是叫我們去別人家裡拿錢，我
    沒見過對方，我到韓國時，都是中國人打電話給我，大概有
    2、3個不同的男子，都是電話跟我聯絡，完全沒有見面，我
    是一個人去韓國，沒有其他人跟我一起工作，我現在是假釋
    出獄回來臺灣，我承認有加入詐欺集團當車手，依指示向韓
    國被害人取款等語（見111偵緝952卷第91頁），雖自白有加
    入不詳詐欺集團擔任車手，前往韓國向被害人取款，然被告
    之自白，非出於強暴、脅迫、利誘、詐欺、疲勞訊問、違法
    羈押或其他不正之方法，且與事實相符者，得為證據，刑事
    訴訟法第156條第1項定有明文，則被告所述是否與事實相符
    而得為證據，仍須進一步審究其他事證。
  ⒉依檢察官提出之韓國釜山辦事處電報（見108他8641卷第7頁
    ）、國人在韓國涉案遭逮捕拘禁通報單（普通）（見108他8
    641卷第9頁）、慶北榮州警察署逮捕（拘留）通報（含中文
    譯本）（見108他8641卷第11至13頁）及被告之入出境資訊
    連結作業查詢結果（見108他8641卷第87頁），僅能證明被
    告於108年8月19日搭乘德威航空TW664號班機，自桃園機場
    出境後，經由韓國大邱機場進入韓國，其後於同年8月21日
    起至108年8月27日，涉嫌「5次」在首爾地區（松坡、麻浦
    、中浪）、慶尚北道榮州及光州等地，以電信詐騙（特殊竊
    盜）手法「竊取」「數名」被害人之財物共1億1860萬韓元
    ，而於同年8月29日8時55分許，在釜山市○區○○路00號之Pla
    tinum Hotel 607號房遭韓國慶北榮州警察署逮捕，迄至111
    年5月20日搭乘大韓航空KE691號班機遣返回臺，但上述資料
    亦無從佐證被告即有公訴意旨所指之組織犯罪防制條例第3
    條第1項後段之參與犯罪組織罪、刑法第339條之4第1項第2
    款之加重詐欺取財罪等犯行，顯不足以據以認定被告有成立
    犯罪之可能。
五、綜上所述，檢察官既未指明被告所為「5次」加重詐欺取財
    犯行之被害人姓名、犯罪時間、詐欺金額、詐欺方式等，亦
    未提出相關之證據證明被告上開犯行，本件起訴於法律上必
    備之程式顯有未備，揆諸首揭法律規定及說明，自應命檢察
    官補正以確定本院審判範圍及利於被告行使其防禦權，而本
    院考量本案件於蒐集證據上因涉及韓國，需一定之時日，爰
    於第一次審判期日前，裁定檢察官補正如主文所示。
據上論斷，應依刑事訴訟法第273條第6項、第161條第2項，裁定
如主文。
本案由檢察官甲○○提起公訴。
中    華    民    國    111   年    9     月    12    日
                  刑事第十八庭  審判長法  官  李宜璇

                                      法  官  黃凡瑄

                                      法  官  孫藝娜
以上正本證明與原本無異。
本件不得抗告。
                                      書記官  黃詩涵
中    華    民    國    111   年    9     月    12    日